臺灣宜蘭地方法院刑事判決　　　　　　　　　　　　　九十三年度易字第三二八號
　　公　訴　人　臺灣宜蘭地方法院檢察署檢察官
　　被　　　告　庚○○
右列被告因竊盜等案件，經檢察官提起公訴（九十三年度偵字第一八九三、二一五九
號），本院判決如左：
    主  文
庚○○連續攜帶兇器竊盜，處有期徒刑壹年陸月。扣案螺絲起子參支均沒收。又連續
侵占遺失物，處罰金陸仟元。罰金如易服勞役，以參佰元折算壹日。又偽造署押，處
有期徒刑肆月。應執行有期徒刑壹年捌月。罰金陸仟元。罰金如易服勞役，以參佰元
折算壹日。扣案螺絲起子參支均沒收。
偽造之辛○○署押（含簽名參個及指印貳枚）均沒收。
    事  實
一、庚○○基於意圖為自己不法所有之概括犯意，
（一）於民國九十二年九月六日十二時許，在宜蘭縣頭城鎮○○路○段一一八號前，
      以其所有客觀上足以對人身安全造成威脅之螺絲起子一把，撬開戊○○所使用
      車牌號碼Ｌ七三八七五號自用小客貨車駕駛座車門，竊取戊○○所有
      張、行動電話一支（ＧＤ八八牌，序號：000000000000000號
      ）、提款卡兩張、汽車駕照一張、機車駕照一張、機車行照一張、國際學生證
      一張、數位相機一部、電玩一台及信用卡二張得手。
（二）於九十三年二月十九日中午，在宜蘭縣宜蘭市南館市場旁，以其所有客觀上足
      以對人身安全造成威脅之螺絲起子一把，撬開壬○○所有自用小客車駕駛座車
      門，竊取壬○○所有女用背包一個得手，內有壬○○
      、健保卡一張。
（三）於九十三年四月九日下午某時，在宜蘭縣羅東鎮運動公園第三停車場內，以其
      所有客觀上足以對人身安全造成威脅之螺絲起子一把，撬開丁○○使用之自用
      小客車駕駛座車門，竊取丁○○所有之黑色公事包一個得手，內有丁○○身分
      證一張、現金一萬元、印章一顆、銀行存摺兩本、信用卡兩張、汽車駕照、機
      車駕照、行照各一張。
（四）於九十三年五月十二日上午五時許，在宜蘭縣羅東鎮羅東火車站前右側，因甲○○使用之車牌號碼ＩＵ─六六四五號自用小客車車門未鎖，即進入車內，竊
      取甲○○
      Ｐ卡各一張、黑色小皮包一個、耳環一對、戒指兩個、麻油二瓶及現金約一千
      元。
二、庚○○另基於為意圖自己不法之所有之概括犯意，
（一）於九十三年五月初上午九時許，在宜蘭縣蘇澳鎮岳明檢查哨旁海邊，拾獲吳淵
      龍所有離本人所持有之全民健保卡一張、余美惠、張文雄離本人所持有之身分
      證各一張，均予以侵占入己。
（二）於九十二年初某日，在不詳處所，拾獲辛○○失竊之辛○○
      侵占入己。
（三）又先後於不詳時間，先後在宜蘭市冬山鄉梅花湖附近撿拾己○○所有
      全民健保卡一張；在宜蘭縣寒溪附近撿拾乙○○所有
      車駕照一張；在宜蘭縣羅東鎮宜興客運站附近撿拾丙○○所有
      予以侵占入己。。
三、庚○○於侵占辛○○
（一）基於偽造署押之犯意，於九十二年六月十五日，至弘山銀樓典當金飾時，提供
      辛○○之
      此偽造辛○○之署名一個。
（二）又於九十二年九月六日竊得戊○○行動電話後，為變賣該行動電話，另起行使
      偽造私文書之犯意，於九十二年十月二十九日，持辛○○
      宜蘭縣羅東鎮聯邦通訊社變賣其所竊取之戊○○行動電話，並以辛○○之名義
      ，分別於手機來源承諾切結書、付款簽收簿上偽簽辛○○姓名及捺指印各一枚
      ，以此偽造上開二件私文書，持向該通訊社行使。
四、嗣經宜蘭縣警察局礁溪分局刑事組循被害人戊○○失竊之大哥大手機序號（00
    0000000000000號）、行動電話變賣簽收簿變賣人指紋，循線查獲
    。並於九十三年五月二十五日二十時四十分許，在宜蘭縣蘇澳鎮○○里○村路五
    九號庚○○住處，搜索查獲庚○○所有且供竊盜所用之工具螺絲起子三支，辛○○、戊○○、壬○○、己○○、乙○○、丁○○、陳冠文、丙○○、余美惠、張
    文雄
    、乙○○、吳淵龍全民健保卡各一張、陳文昌游泳池會員卡一張、甲○○所有黑
    色小皮包一個、耳環一對及戒指二個。
    理  由
一、被告對於右揭犯罪事實，均於本院審理時均坦承不諱。且關於犯罪事實一（一）
    至（四）部分，尚有在被告住處查獲之被告所有竊盜工具螺絲起子三支，及被告
    所竊戊○○、壬○○、丁○○、陳冠文
    龍汽車駕照一張、甲○○全民健保卡一張、陳文昌游泳池會員卡一張、甲○○所
    有黑色小皮包一個、耳環一對及戒指二個扣案。復有被害人戊○○、壬○○、丁○○、甲○○於警訊之指述可參，並有被害人壬○○、丁○○、甲○○所簽具之
    贓物認領保管單在卷可證。關於犯罪事實二（一）至（三），有在被告住處查獲
    之吳淵龍、乙○○、己○○全民健保卡各一張、余美惠、張文雄、辛○○、己○○、乙○○、丙○○
    己○○、余美惠、辛○○、丙○○於警訊之指述可參，並有被害人乙○○、己○○、余美惠、辛○○、丙○○所簽具之贓物認領保管單在卷可證。關於犯罪事實
    三（一）至（二），則有證人即ＧＤ八八牌行動電話買受人王木村、聯邦通訊店
    職員鄭麗珍、弘山銀樓負責人邱定修在警訊之證述可參，復有手機來源承諾切結
    書、付款簽收簿及弘山銀樓登載簿各一紙在卷可按，復有內政部警政署刑事警察
    局指紋鑑驗書一紙附卷可查。被告自白核與事實相符，事證明確，被告犯行應堪
    認定。
二、按螺絲起子客觀上足以對人身安全造成威脅，為刑法第三百二十一條第一項第三
    款所稱之兇器。核被告就犯罪事實一（一）、（二）、（三）之行為，均係犯刑
    法第三百二十一條第一項第三款攜帶兇器竊盜罪；犯罪事實一（四）之行為，係
    犯刑法第三百二十條第一項竊盜罪。其先後多次竊盜犯行，時間緊接，所犯係基
    本構成要件相同之罪，顯係基於概括犯意而為之，為連續犯，應依刑法第五十六
    條之規定，從一重之攜帶兇器竊盜罪論處，並加重其刑。被告就犯罪事實二（一
    ）、（二）、（三）之行為，係犯刑法第三百三十七條侵占離本人持有物罪。其
    中犯罪事實二（一）係以一行為侵害數人之財產權，為想像競合犯。又其犯罪事
    實二（一）、（二）及（三）先後多次侵占離本人持有物之犯行，時間緊接，犯
    罪構成要件相同，顯係基於概括犯意而為之，為連續犯，應依刑法第五十六條之
    規定論以一罪，並加重其刑。關於侵占離本人持有物罪，公訴人雖僅就犯罪事實
    二（一）提起公訴，惟被告所犯犯罪事實二（二）、（三）部分，與起訴部分具
    有連續犯之關係，屬裁判上一罪，為起訴效力所及，本院自應併予審判。被告就
    犯罪事實三（一）之行為，係犯刑法第二百十七條第一項偽造署押罪。犯罪事實
    三（二）之行為，係犯刑法第二百十六條、第二百十條行使偽造私文書罪，此部
    分之偽造署押行為，為行使偽造私文書之階段行為，不另論罪。又偽造私文書後
    進而行使，偽造之低度行為應為行使之高度行為所吸收，亦不另論罪。而此行使
    偽造私文書之罪，係為處分其所竊取之戊○○之手機，與竊盜罪有原因目的之牽
    連關係，應從較重之攜帶兇器竊盜罪處斷，並依連續犯之規定與其所犯之上述竊
    盜罪論以一罪，已如前述。被告所犯上開加重竊盜罪、侵占離本人持有物罪及偽
    造署押罪，犯意各別，罪名不同，應予分論併罰。爰審酌被告正值壯年，不思以
    正當工作賺取所需，反屢以竊盜、侵占等方式侵害他人財產權，惟其生活狀況不
    佳，且其犯罪對被害人所生之損害非鉅，於犯罪後亦能坦承犯行，頗有悔意等一
    切情狀，分別量處如主文所示之刑，罰金部分並諭知易服勞役之折算標準，及定
    應執行刑。偽造之署押，含簽名三個及指印二枚均依刑法第二百十九條之規定沒
    收。至扣案螺絲起子三支為被告所有，此為被告於本院審理所供承，其中長形及
    中長形二支為被告竊盜犯行所用，此為被告所自承，另一支被告雖否認為其竊盜
    所用，惟該把螺絲起子與上開二把同時查獲，且被告竊盜手法均多以螺絲起子撬
    開車門，應認亦係供竊盜犯行所用，均依刑法第三十八條第一項第二款之規定沒
    收。
三、公訴意旨另以：被告基於意圖為自己不法所有之概括犯意，
（一）於九十二年六月間，在宜蘭縣蘇澳鎮○○路三二九號前，以其所有客觀上足以
      對人身安全造成威脅之螺絲起子一把，撬開被害人辛○○所有車牌號碼ＩＳ─
      五三六○號貨車駕駛座車門鑰匙，竊取置於車內之被害人辛○○
（二）於九十三年四月六日十一時許，在宜蘭縣五結鄉○○○路五結公墓旁，以其所
      有之兇器螺絲起子一把，撬開己○○所有自用小客車駕駛座車門鑰匙，入內竊
      取被害人己○○所有放在車上之財物黑色皮夾一個，內有被害人己○○
      一張、健保卡一張、機車駕照一張、印章一顆、信用卡兩張、現金二千多元。
（三）於九十三年四月八日十七時許，在宜蘭縣蘇澳鎮蘇澳新站火車站旁，以其所有
      之兇器螺絲起子一把，撬開被害人乙○○所有自用小貨車駕駛座車門鑰匙，入
      內竊取被害人乙○○所有放在車上之財物男用皮包，內有乙○○
      汽車駕照一張、信用卡三張、提款卡一張、現金約二千元。
（四）於九十三年五月二十三日早上六時許，在宜蘭縣羅東鎮大觀遊藝場對面，以其
      所有之兇器螺絲起子一把，撬開被害人丙○○所有機車置物箱，竊取丙○○所
      有放在置物箱內被害人丙○○
      認被告涉犯刑法第三百二十一條第一項第三款之攜帶兇器竊盜罪嫌。
四、公訴人認被告涉有上開罪嫌，無非以查獲之贓物有被害人辛○○、己○○、乙○○、丙○○之
    能輕易拾獲上開為數頗多之
    距離，足見被告辯解不足採等情，資為論據。
五、按犯罪事實應依證據認定之，無證據不得推定其犯罪事實，刑事訴訟法第一百五
    十四條第二項定有明文。次按事實之認定應憑證據，如未能發現相當證據，或證
    據不足以證明，自不能以推測或擬制之方法為裁判之基礎；又認定不利於被告之
    事實，須依積極證據，苟積極證據不足為不利於被告事實之認定時，即應為有利
    於被告之認定，更不必有何有利之證據（最高法院四十年台上字第八六號、三十
    年上字第八一六號判例參照）。另積極證據不足證明犯罪事實時，被告之抗辯或
    反證縱屬虛偽，仍不能以此資為該等積極證據應予採信之理由（最高法院三十年
    上字第四八二號判例參照）。又被告之自白，不得作為有罪判決之唯一證據，仍
    應調查其他必要之證據，以察其是否與事實相符，刑事訴訟法第一百五十六條復
    定有明文。
六、經查：
（一）被告固於警訊時自白曾於八十九年五月間早上五時許，以自備之螺絲起子在蘇
      澳鎮○○路三二九號前撬開被害人辛○○自用小客車車門侵入車內行竊，竊得
      被害人辛○○
      證係拾獲等語，後又改稱八十九年間他都在台北，未在宜蘭竊盜，竊取被害人
      辛○○
      月間失竊
      九二一號卷第五頁），被害人辛○○於前開
      日向戶政事務所申請補發
      中之
      人辛○○
      分證影本為證（同上卷第三一頁），足見該張八十九年三月七日補發，離被害
      人辛○○持有之
      日間失竊，而非於九十二年初失竊，從而，被告於審判中自白其於九十二年初
      自辛○○車內竊取上開辛○○之
      月十七日開始持被害人辛○○身分典當金飾、變賣手機，苟被告早於八十九年
      五月間即已竊得被害人辛○○之
      此外，亦無其他證據證明被告於八十九年五月間至辛○○車內竊取其
      事實，應認被告於本院初訊時所稱該
      二年初，始為可採。
（二）又被告於警訊及本院審理中，均一致否認有竊取被害人己○○、乙○○
      及健保卡及丙○○之
      害人
      分之積極證據，不足以證明被告之竊盜犯行。揆諸上開條文及判例意旨，自不
      能以推測或擬制之方法，遽為不利於被告之認定。即使被告所辯拾獲上開身分
      證及健保卡之地點或有疑問，亦不能即以上開證明力不足之積極證據執為被告
      論罪之依據。
七、綜上，公訴人所舉證據，不能證明理由欄三（一）、（二）、（三）及（四）之
    竊盜犯罪事實，僅足認係犯刑法第三百三十七條之侵占離本人持有物罪。惟此部
    分若成立竊盜犯行，與上開論罪科刑之竊盜罪具有連續犯之裁判上一罪關係，爰
    不另為無罪之諭知。
據上論斷，應依刑事訴訟法第二百九十九條第一項前段，刑法第五十六條、第三百二
十一條第一項第三款、第三百三十七條、第二百十六條、第二百十條、第二百十七條
第一項、第二百十九條、第五十五條、第四十二條第二項、第五十一條第五款、第三
十八條第一項第二款，罰金罰鍰提高標準條例第一條前段、第二條判決如主文。
本案經檢察官鄭雅方到庭執行職務。
中      華      民      國    九十三    年      九      月    三十      日
                                  臺灣宜蘭地方法院刑事第二庭
                                      審判長法  官  林  明  山
                                            法  官  鄭  貽  馨
                                            法  官  謝  佩  玲
右正本證明與原本無異。
如不服本判決，應於判決送達後十日內向本院提出上訴狀（應抄附繕本）。告訴人或
被害人如對於本判決不服者，應具備理由請求檢察官上訴，其上訴期間之計算係以檢
察官收受判決正本之日期為準。
                                            書記官  藍  友  隆
中      華      民      國    九十三    年      十      月      四      日
刑法第三百二十一條第一項第三款
    犯竊盜罪而有左列情形之一者，處六月以上、五年以下有期徒刑：
    三  攜帶兇器而犯之者。
第二百十條
    偽造、變造私文書，足以生損害於公眾或他人者，處五年以下有期徒刑。
第二百十六條
    行使第二百十條至第二百十五條之文書者，依偽造、變造文書或登載不實事項或
    使登載不實事項之規定處斷。
第二百十七條第一項
    偽造印章、印文或署押，足以生損害於公眾或他人者，處三年以下有期徒刑。
第三百三十七條
    意圖為自己或第三人不法之所有，而侵占遺失物、漂流物或其他離本人所持有之
    物者，處五百元以下罰金。
